高雄高等行政法院簡易判決
                                        100年度簡字第3號
原      告　巫尚融
被      告　高雄市政府
代　表　人　陳菊　市長
訴訟代理人　郭耿華
          　趙容青
          　林孟彥
上列當事人間就業服務法事件，原告不服行政院勞工委員會中華
民國99年11月11日勞訴字第0990017594號訴願決定，提起行政訴
訟，本院判決如下：
　　主  文
原告之訴駁回。
訴訟費用由原告負擔。
　　事實及理由
一、事實概要︰緣原告未依就業服務法及相關法令規定，於民國
    99年11月22日媒介訴外人蔡淑媛所依法聘僱之印尼籍家庭看
    護工AMI（護照號碼：AN129462）至財團法人義大醫院（下
    稱義大醫院）及至訴外人陳李秀媚高雄市○○區○○路○○
    巷36弄18號處所從事看護陳李秀媚配偶陳旺之工作，案經
    合併改制前高雄縣政府勞工局會同內政部入出國移民專勤事
    務第二大隊高雄縣專勤隊（現改制為內政部入出國及移民署
    專勤事務第二大隊高雄巿第二專勤隊；下稱高雄縣專勤隊）
    於98年12月23日至陳李秀媚之處所當場查獲，經原告陳述意
    見後，改制前高雄縣政府審查仍認原告違反就業服務法第45
    條規定，依同法第64條第1項前段規定，裁處新臺幣（下同
    ）10萬元罰鍰。原告不服，提起訴願，經訴願決定駁回，原
    告遂提起本件行政訴訟。
二、本件原告主張︰
（一）按違反行政法上義務之行為非出於故意或過失者，不予處
      罰，行政罰法第7條第1項定有明文。94年2月5日立法理由
      第3點說明謂：「現代民主法治國家對於行為人違反行政
      法上義務欲加以處罰時，應由國家負證明行為人有故意或
      過失之舉證責任，方為保障人權之進步立法。」等語。又
      按「當事人主張事實須負舉證責任，倘所提出之證據，不
      足為其主張事實之證明，自不能認其主張之事實為真實。
      又行政官署對於人民有所處罰，必須確實證明其違法之事
      實。倘不能確實證明違法事實之存在，其處罰即不能認為
      合法。」最高行政法院39年判字第2號著有判例。
（二）印尼籍家庭看護工AMI原受雇主蔡淑媛聘僱，於98年11年
      16日入境，因無法適應工作環境，試用不合，原欲予以遣
      返回國。原告因考量其剛入境，尚未及工作領取薪資，若
      予以遣送回國，將無法承擔支付於本國所積欠之債務及銀
      行貸款等，處境堪憐。適有雇主陳李秀媚欲增加一名外籍
      看護工，照護被照顧人陳旺，遂於98年11月22日交由雇
      主陳李秀媚試用（即媒合），以熟悉及適應其以後之工作
      內容，約試用3、4天後雇主陳李秀媚決定聘僱，經原告協
      調後，簽署三方合意接續聘僱證明書，原告所屬公司託福
      國際人力仲介股份有限公司高雄分公司（下稱託福高雄分
      公司）即受雇主陳李秀媚之委託辦理相關接續聘僱事宜，
      並於99年1月12日獲行政院勞工委員會勞職許字第0991031
      3090號函核准陳李秀媚自98年12月31日起接續聘僱雇主蔡
      淑媛所聘僱之外國人AMI，在高雄市○○區○○村○○路
      豐田巷36弄18號從事服務業家庭看護工工作（被看護者：
      陳旺），聘僱許可期間為98年12月31日至100年11月16
      日，並廢止雇主蔡淑媛及所聘僱之外國人AMI之聘僱許可
      。此有上開行政院勞工委員會函可證。於上開核准函申辦
      期間，為顧及外勞之工作機會及薪資收入，並應雇主陳李
      秀媚之需，而短暫聘僱，情理尚無不合，核原告僅居間促
      成三方之問題圓滿解決，亦為勞工主管機關解決相關難題
      ，原告並未取得任何利益，此與就業服務法第45條之立法
      理由並無牴觸，且與就業服務法第45條所定之裁處要件似
      有不符。
（三）原告原係基於為外勞及二位雇主解決問題而促成上開關係
      ，並無故意或過失為非法媒介之行為，原處分遽以裁處，
      顯有未洽，訴願決定未予糾正，應併予撤銷等情。並聲明
      求為判決撤銷訴願決定及原處分。
三、被告則以︰
（一）高雄巿、縣業於99年12月25日合併改制為高雄巿，本件原
      告不服之行政處分係合併改制前高雄縣政府99年5月7日府
      勞組字第0990103368A號裁處書，上開處分自合併改制日
      起由被告承受。
（二）按就業服務法第45條規定：「任何人不得媒介外國人非法
      為他人工作。」第64條第1項前段規定：「違反第45條規
      定者，處新臺幣10萬元以上50萬元以下罰鍰。」又鈞院96
      年度簡字第334號判決意旨略以：「．．．又就業服務法
      第45條規定所稱『媒介外國人非法為他人工作』，係指居
      間撮合外國人非法為他人工作；而此所謂『媒介』，係指
      外國人已有因行為人之媒介而非法為他人工作之事實即已
      足．．．。」
（三）原告未依就業服務法及相關法令規定，於99年11月22日媒
      介蔡淑媛原依法聘僱之印尼籍家庭看護工至義大醫院及陳
      李秀媚之處所，從事看護陳旺之工作，經改制前高雄縣
      專勤隊於98年12月23日至陳李秀媚之處所當場查獲，此有
      外勞居留資料查詢－明細內容顯示畫面、外勞業務檢查表
      、陳述意見書及調查談話筆錄等影本附原處分卷可證。原
      告違反就業服務法第45條規定之事實明確，被告依同法第
      64條第1項前段規定予以裁處原告10萬元罰鍰，並無不合
      。
（四）按就業服務法第45條規定：「任何人不得媒介外國人非法
      為他人工作。」係指任何人均不得居間撮合外國人非法為
      他人工作，此為就業服務法之禁止規定。陳李秀媚與印尼
      籍家庭看護工AMI，係經原告之媒介而成立聘僱關係，雖
      原告以為顧及該外勞工作機會及薪資收入，並應陳李秀媚
      之需而短暫聘僱云云置辯。然原告明知陳李秀媚未經行政
      院勞工委員會許可，即安排至義大醫院及陳李秀媚處所，
      並有提供勞務情事，此稽之陳李秀媚之調查筆錄內容略以
      「問：請問妳何時開始雇用印尼籍外勞A君（即印尼籍外
      勞AMI）從事何種工作？照顧何人？答：我大約於98年11
      月22日起至98年11月29日在義大醫院開始僱用A君，98年
      11月23日起才返回豐田巷住處至今98年12月23日，都是在
      照顧我老公陳旺．．．。」「問：專勤隊人員現提示『
      外國人、原雇主及新雇主三方合意書』是妳簽名無訛？合
      意書上為何沒有壓日期、沒有註明年月日由新雇主續聘？
      答：是我本人簽名無誤，是於98年12月18日下午由託福人
      力仲介巫先生拿給我簽的。我不知道。」「問：印尼籍外
      勞AMI至妳家中，每日工作性質為何？食宿如何解決？答
      ：主要工作內容為照顧我中風的先生陳旺，工作時間為
      整天，都照顧我老公，包括：三餐餵食、抽痰、衛生整理
      等工作。．．．A君的食宿由我提供。」「問：A君於98年
      11月22日至妳家工作時，有無向勞委會申請？何時開始委
      託託福高雄分公司辦理？有無簽訂契約？答：我全部交由
      託福高雄分公司巫尚融先生辦理相關文件，因為程序我不
      知道。因我原有於98年11月19日申請過1個合法外勞TITIK
      HANDAYANI雅妮（印尼籍，護照號碼：AN127410），因她
      沒有辦法照顧病人，所以我就要求仲介公司給我換1個。
      我於義大醫院支付新臺幣1萬元仲介費請仲介代為處理一
      切事宜，契約部分僅與仲介公司口頭約定，確定時間我不
      記得了。」「問：於98年11月22日由何人帶A君至義大醫
      院照顧妳老公？妳是否在場？答：於98年11月22日由託福
      高雄公司巫尚融先生帶A君至義大醫院照顧我老公。我當
      時不在場。」「問：承上題，妳當時不在場，那妳與託福
      仲介是如何約定帶外勞去照顧妳老公？答：因我工作忙，
      我之前就有跟巫尚融先生約定好將外勞直接帶到義大醫院
      照顧我老公。於98年11月22日仲介巫尚融先生將A君帶到
      義大醫院以後，就叫A君直接照顧我老公，仲介巫尚融先
      生有打電話告知我，台灣看護周秀芳．．．也有打電話告
      訴我，自98年11月22日起至98年12月23日由台灣看護周秀
      芳都隨身教導A君如何照顧我老公。」等語。足證因原告
      居中媒介之行為，致使該外勞非法為陳李秀媚工作而發生
      聘僱關係，其間具有因果關係，核符首開判決所揭櫫「媒
      介」之要件。而原告、印尼籍外勞AMI與陳李秀媚於陳述
      意見書及調查筆錄所稱述內容大致相符，並經渠等親閱筆
      錄內容認無訛後始簽名捺印，是該筆錄具有證據能力且內
      容堪稱信實。又行政院勞工委員會雖以99年1月12日勞職
      許字第0991031309號函核准陳李秀媚於98年12月31日起接
      續聘僱，然此一事實係於原告被查獲後始生之事實，仍不
      影響先前違規事實之成立，是其據以主張免罰，於法尚屬
      無據。況原告乃專業提供人力仲介服務之私立就業服務機
      構之從業人員，對於辦理聘僱外國人之申請條件、程序及
      就業服務法相關禁止規定應知甚稔，並應具專業判斷力，
      原告明知陳李秀媚未完成中央主管機關核准招募第2名外
      國人之法定程序前，尚不得聘僱外國人，惟仍居中媒介使
      陳李秀媚與外勞成立聘僱關係，按其情節，縱無故意，亦
      難謂無重大過失，原告雖以顧及外勞工作權益與雇主需求
      云云以為抗辯，惟仍不得執此為阻卻違法事由。是原告違
      反首揭就業服務法之禁止規定，洵堪認定，從而被告據以
      處分並無違誤等語，資為抗辯。並聲明求為判決駁回原告
      之訴。
四、本件原告未依規定，於99年11月22日媒介訴外人蔡淑媛所依
    法聘僱之印尼籍家庭看護工AMI（護照號碼：AN129462）至
    義大醫院及至訴外人陳李秀媚高雄市○○區○○路○○巷36
    弄18號從事看護陳李秀媚配偶陳旺之工作，經合併改制前
    高雄縣政府勞工局會同合併改制前高雄縣專勤隊於98年12月
    23日至陳李秀媚之處所查獲，被告認原告違反就業服務法第
    45條規定，依同法第64條第1項前段規定裁處10萬元罰鍰等
    情，有原高雄縣政府99年5月7日府勞組字第0990103368號裁
    處書、調查談話筆錄、檢查表、通報單等附於原處分卷可憑
    ，並為兩造所不爭，洵堪認定。茲就兩造之爭執論述如下：
（一）按就業服務法第45條規定：「任何人不得媒介外國人非法
      為他人工作。」第64條第1項規定：「違反第45條規定者
      ，處新臺幣10萬元以上50萬元以下罰鍰。」
（二）觀諸原處分卷附原告調查談話筆錄略載：「（問：A君（
      即印尼籍外勞AMI），是於何時？有何人帶至陳李秀媚家
      中及義大醫院照顧受照護對象陳旺？請詳述外勞的工作
      內容？日期及經過。）是由我本人於98年11月22日先帶A
      君至義大醫院照顧陳旺．．．工作內容為照顧陳旺，
      工作日期從98年11月22日起約一個禮拜學習照顧病人陳旺
      ，98年11月29日至98年12月23日至陳李秀媚家中照顧病
      人陳旺，工作內容為幫陳旺三餐灌食、抽痰、衛生等
      事宜。」「（問：A君於98年11月22日起由原雇主蔡淑媛
      轉換至陳李秀媚住處工作，至98年12月23日止有無向勞委
      會申請核准？是否可以提出證明？）沒有向勞委會提出申
      請及轉換，沒有證明。」「（問：A君於98年11月22日轉
      至雇主陳李秀媚住處及義大醫院工作時，你有無向雇主陳
      李秀媚告知外勞需經過合轉換及經過勞委會核准？）有告
      知陳李秀媚。」「（問：有告知為何沒有等勞委會核准後
      才將外勞轉至陳李秀媚處工作？）我以為病人陳旺所開
      立之巴式量表為0分，可直接申請第2位外勞，帶外勞至醫
      院後再回公司查陳旺相關資料，才得知陳旺原本可以
      請2位，但實際上送件只填1位。」等語，次據外勞A君於
      調查談話筆錄略稱：「（問：經仲介託福國際人力仲介股
      份有限公司高雄分公司人員提供未填具日期之三方合意接
      續聘僱證明書資料顯示，妳是原雇主蔡淑媛轉換至陳李秀
      媚從事監護工作，證明書上簽章是妳本人無訛？妳於何時
      ？何地？簽署三方合意接續聘僱證明書，簽署三方合意聘
      僱證明書時託福國際人力仲介股份有限公司高雄分公司有
      無派員在場？）正確無訛。我是到義大醫院照護阿公大約
      3-4天後在病房簽署的，簽署三方合意接續聘僱證明書時
      仲介巫先生及大陸阿芳姐姐在場。」等語，此有高雄縣專
      勤隊98年12月23日調查談話筆錄可佐。又行政院勞工委員
      會係於99年1月12日以勞職許字第0991031309號函核准陳
      李秀媚於98年12月31日起接續聘僱，並有行政院勞工委員
      會係於99年1月12日以勞職許字第0991031309號函核附同
      卷足佐，足證原告於申請程序尚未完備前，即媒介印尼籍
      外勞AMI受僱於陳李秀媚，原告違章行為堪予認定。
（三）另就業服務法第45條關於「任何人不得媒介外國人非法為
      他人工作」之規定，係屬法律之禁止規定；本件原告既提
      供專業就業服務，又明知印尼籍外勞為訴外人蔡淑媛所申
      請在我國工作之家庭看護工，竟媒介其為他人工作，自屬
      有故意或過失違反就業服務法第45條之規定，被告依同法
      第64條第1項之規定，對原告處以罰鍰10萬元，於法並無
      違誤。
五、綜上所述，原告既確有違反就業服務法第45條規定之行為，
    故被告依據同法第64條第1項規定，裁處原告最低額之10萬
    元罰鍰，並無違誤，訴願決定予以維持，亦無不合。原告提
    起本件訴訟，求為撤銷，為無理由，應予駁回。又本件為簡
    易事件，爰不經言詞辯論為之。
六、據上論結，本件原告之訴為無理由，爰依行政訴訟法第233
    條第1項、第236條、第98條第1項前段，判決如主文。
中　　華　　民　　國　　100　 年　　3　　 月　　28　　日

            高雄高等行政法院第二庭
                            法  官  吳  永  宋
以上正本係照原本作成。
如不服本判決，應於送達後20日內，向本院提出上訴狀並表明上
訴理由，如於本判決宣示後送達前提起上訴者，應於判決送達後
20日內補提上訴理由書（須按他造當事人人數附繕本）。
中　　華　　民　　國　　100　 年　　3　　 月　　28　　日

　　　　　　　　　　　　　　書記官  李  昱
附註：
行政訴訟法第235條（第1項、第2項）：
對於適用簡易程序之裁判提起上訴或抗告，須經最高行政法院之
許可。
前項許可，以訴訟事件所涉及之法律見解具有原則性者為限。